臺灣臺北地方法院民事判決　　　　　　　94年度訴字第1823號
原　　　告　乙○○
訴訟代理人　鍾周亮律師
被　　　告　甲○○
　　　　　　　　　　　　樓
上列當事人間請求返還房屋事件，本院於民國94年9月22日言詞
辯論終結，判決如下：
    主      文
原告之訴及假執行之聲請均駁回。
訴訟費用由原告負擔。
    事實及理由
一、按訴訟繫屬中為訴訟標的之法律關係，雖移轉於第三人，於
    訴訟無影響，民事訴訟法第254條定有明文。查本件原告乙
    ○○雖於訴訟繫屬後，於民國94年5月12日將系爭不動產所
    有權移轉第三人林桂群，有異動索引附卷可稽（本院卷第
    151頁），惟基於上揭條文規定，原告不因之失其訴訟之權
    能，仍得為正當之當事人進行其訴訟（最高法院57年度台上
    字第2343號判決意旨照）。
二、原告起訴主張坐落台北市○○區○○段2小段442地號土地上
    門牌號碼台北市○○○路○段30巷7號3樓之房屋（以下簡稱
    系爭房屋）為其向訴外人王品超購買，並辦妥所有權移轉登
    記。訴外人王品超與被告甲○○間原訂有租賃關係，由被告
    以月租金一萬元承租上開房屋，惟被告積欠租金18個月，屢
    經催討均拒不給付，業經訴外人王品超於93年11月25日終止
    租約，被告無權占有系爭房屋，爰依民法第767條、第179條
    、第184條之規定，訴請被告返還房屋為此本於所有權、不
    當得利及侵行為之法律關係提起本件訴訟，訴請被告騰空遷
    讓返還系爭房屋並給付損害金等語，並聲明：(一)被告應將台
    北市○○○路○段30巷7號3樓之房屋騰空遷讓返還予原告。
    (二)被告應自93年10月22日起至返還前開房屋之日止，按月以
    新台幣（下同）20972元計算之損害金。(三)願供擔保，請准
    宣告假執行。
三、被告則以：訴外人王品超因積欠其母黃錫珍債務，承諾將系
    爭房屋所有權狀、優惠存款存摺及印章押放在黃錫珍處，王
    品超要求被告即其姊租賃系爭房屋，以房租替其償還積欠黃
    錫珍金錢，被告僅同意協助其償還部分金額計50萬元，當時
    王品超承諾被告將來若欲出售系爭房屋時，被告有優先認購
    權，並陸續立有租約，按月支付租金。詎王品超卻背信違約
    將系爭房屋轉賣他人，欲抵賴欠債。又原告提出王品超所為
    之存證信函，內容不實，明顯造假，被告就系爭房屋之租賃
    契約仍有效存在，是原告自不得請求被告遷讓返還系爭房屋
    並給付損害金並等語，資為抗辯，並聲明：(一)原告之訴及假
    執行之聲請均駁回。(二)如受不利判決願供擔保請准宣告免為
    假執行。
四、查原告主張上開房屋原為王品超所有，原告於93年間與王品
    超簽訂買賣契約購買上開房屋，並於同年10月22日辦妥所有
    權移轉登記為原告所有，被告現占有系爭房屋使用等情，為
    兩造所不爭執，且有土地登記謄本、建物登記謄本為證（本
    院台北簡易卷第10至11頁），自足信為真實。至原告另主張
    ：被告無權占有系爭房屋等語，則為被告所否認，且以上揭
    詞情置辯，是本件首應審酌者厥為：被告占有有無合法權源
    ？茲論述如下:
    (一)按出租人於租賃物交付後，承租人占有中，縱將其所有權
      讓與第三人，其租賃契約，對於受讓人仍繼續存在，民法
      第425條第1項有明文之規定。經查，原告向王品超購買系
      爭房屋，並辦妥不動產所有權移轉登記，已如前述，故原
      告已取得系爭房屋之所有權，已如前述，惟被告辯稱其與
      王品超就系爭房屋訂有租賃契約等語，並提出王品超所簽
      立之切結書、借據、租賃契約書及王品超與被告及訴外人
      黃錫珍簽立之93年1月18日切結書為證（本院卷第48至51
      頁），足見被告與訴外人王品超間就系爭房屋訂有租賃契
      約，揆諸前揭規定，原告既經由與訴外人王品超間之買賣
      取得系爭房屋之所有權，則系爭租賃契約對於原告仍繼續
      存在。
    (二)次查，原告主張訴外人王品超因被告自92年5月1日承租起
      即積欠租金18個月予其本人，而催告被告於存證信函到後
      7 日內給付租金，逾期不付，即依法終止租賃契約，因被
      告逾期仍未履行，訴外人王品超再以存證信函另為終止租
      約之意思表示，被告係於93年11月24日（原告誤為同年月
      25 日）收受該存證信函等情，有原告提出之王品超所為
      郵局第372號存證信函（本院台北簡易庭卷第12至13頁）
      、郵局第428號存證信函及郵件查詢單在卷可參（本院台
      北簡易庭卷第14至16頁），是系爭租賃契約於93年11月24
      日業已終止，故原告基於所有物返還請求權請求被告返還
      系爭房屋等語，惟為被告所否認，被告以其有依約按月支
      付租金予訴外人黃錫珍，並提出提款單為證（本院卷第52
      至58頁）。由上揭借據及93年1月18日切結書，可知訴外
      人王品超向黃錫珍借貸50萬元，將系爭房屋出租予被告，
      由被告自92年5月1日起，按月支付租金1萬元予訴外人黃
      錫珍，以清償借款，依上開約定，若未加計利息，上開租
      金於96年6月1日前均應由被告支付訴外人黃錫珍，訴外人
      王品超並無受領之權利，是訴外人王品超以被告自92年5
      月1日起積欠18個月，未給付其本人為由，終止租賃契約
      ，即非正當，被告就系爭房屋之租賃契約仍有效存在，其
      占有系爭房屋有合法權源。
五、從而，原告本於所有權之法律關係，主張被告無權占用原告
    所有之系爭房屋，訴請被告遷讓返還系爭房屋，並應自93年
    10月22日起至返還系爭房屋之日止，按月給付原告其所受相
    當於租金20972元之不當得利，為無理由，應予駁回。
六、本件事證已臻明確，兩造其餘攻擊防禦方法及所提證據經審
    酌於判決之結果不生影響，爰不一一加以論述，附此敘明。
七、原告之訴已經駁回，其假執行之聲請即失所附麗，應併駁回
    之。
八、據上論結：本件原告之訴為無理由，依民事訴訟法第78條，
    判決如主文。
中　　華　　民　　國　　94　　年　　10　　月　　6 　　日
                  民事第三庭    法　官　曾啟謀
以上正本係照原本作成
如對本判決上訴，須於判決送達後20日內向本院提出上訴狀
中　　華　　民　　國　　94　　年　　10　　月　　6 　　日
                                書記官　王月伶
